【裁判字號】    94,重訴,397
【裁判日期】    950227
【裁判案由】    拆屋還地
【裁判全文】
臺灣臺中地方法院民事判決  94年度重訴字第397號
原      告  台中市政府
法定代理人  甲○○
訴訟代理人  吳志清律師
被      告  乙○○
被      告  丁○○
上  一  人
訴訟代理人  丙○○
上列當事人間請求拆屋還地等事件，本院於民國95年2月21日言
詞辯論終結，判決如下：
    主    文
被告應將坐落臺中市○區○○段一二九地號土地上，如附圖現使
用狀況部分所示公1部分面積二平方公尺，公3部分面積三十一平
方公尺，A1部分面積三十九平方公尺，A2部分面積四十九平方公
尺，A3部分面積六十二平方公尺，A4部分面積二十一平方公尺，
B1部分面積二十四平方公尺，B2部分面積一百五十四平方公尺，
C1部分面積十八平方公尺，C2部分面積十四平方公尺，C3部分面
積五平方公尺，C4部分面積二十九平方公尺，C5部分面積八十一
平方公尺，D1部分面積五平方公尺，D2部分面積八平方公尺，D3
部分面積二十六平方公尺，D4部分面積十一平方公尺之地上物拆
除，並連同其餘部分面積一百二十一平方公尺，一併交還原告。
被告應連帶給付原告新台幣貳佰肆拾壹萬柒仟陸佰貳拾伍元，及
被告乙○○部分自民國九十四年十月二十四日起、被告丁○○部
分自民國九十四年十月十三日起，至清償日止，均按週年利率百
分之五計算之利息。暨自民國九十四年七月一日起至交還前開土
地之日止，按年給付依前開土地申報總價額年息百分之五計算之
損害金。
訴訟費用由被告負擔。
本判決得假執行。
    事實及理由
一、原告主張：坐落台中市○區○○段129地號，面積700平方公
    尺土地（下稱系爭土地），係原告所有，曾出租予被告搭建
    房屋使用，租賃期間已於民國（下同）89年12月31日屆滿，
    租期屆滿後，被告等違反租約不交還土地，繼續無權占有系
    爭土地。另按兩造租約第2條第2項規定：租期屆滿後，租賃
    關係即行消滅，…甲方未辦理續約仍為使用，即為無權占用
    ，應繳納使用補償金，並不得主張民法第451條之適用及其
    他異議等語。兩造系爭租約既已於89年12月31日屆期，則被
    告自90年1月1日起仍占用系爭土地，即屬無權占有，原告自
    得依民法第767條規定，請求被告拆除地上物（即如附圖右
    側標示欄所示廁所、房屋、涼棚等），並連同其餘部分土地
    交還原告。再者，被告二人無權占有系爭土地致原告不能使
    用收益系爭土地，自屬共同侵權行為，故依民法第184條第1
    項前段、第185條第1項規定，請求被告連帶賠償損害金，依
    據兩造系爭租約第3條規定：本約租金按訂約當期公告地價
    總額及租金率（5%）計算等語，以及平均地權條例施行細則
    第21條規定：公有土地之公告地價為申報地價。系爭土地89
    年7月之申報地價為15,350元/平方公尺，以此為計算標準，
    被告應連帶賠償90年1月1日起至94年6月30日止之損害金為
    2,417,625元【即（15350x700x5%x3）+（15350x700x5%x1.5
    ）=0000000】，另自94年7月1日起至系爭土地交還日止，按
    年給付依系爭土地申報總價額年息5%計算之損害金等語。並
    聲明求為判決如主文所示。
二、被告方面：對於原告所主張前開事實不爭執，並願意將系爭
    土地上如附圖右側所示地上物予以拆除，並連同其餘土地部
    分交還原告，並願意連帶給付原告前開請求之金額，亦即對
    於原告之前開請求（即訴訟標的）逕為認諾。
三、按當事人於言詞辯論時為訴訟標的之捨棄或認諾者，應本於
    其捨棄或認諾為該當事人敗訴之判決，民事訴訟法第384條
    定有明文。查被告二人就原告前開請求於言詞辯論期日表明
    願意拆屋還地，並願如數給付原告（見本院95年2月21日言
    詞辯論筆錄），則被告二人顯已就系爭訴訟標的為認諾，依
    前開說明，本院自應為被告敗訴之判決。從而原告請求被告
    二人拆除系爭土地上之地上物後交還系爭土地，及連帶給付
    2,417,625元及法定遲延利息，暨自94年7月1日起至交還系
    爭土地日止，按年給付依系爭土地申報總價額年息5%計算之
    損害金，為有理由，應予准許。
四、另按本於被告認諾之判決，法院應依職權宣告假執行，民事
    訴訟法第389條第1項第1款定有明文。查本件依被告二人之
    認諾而為原告勝訴之判決，依前開規定，本院自應就前開判
    決依職權宣告假執行。
五、據上論結，本件原告之訴為有理由，依民事訴訟法第78條、
    第384條、第389條第1項第1款，判決如主文。
中    華    民    國    95    年    2     月    27    日
                  民事第四庭    法  官  夏一
以上正本係照原本作成。
如對本判決上訴，須於判決送達後20日內向本院提出上訴狀。
中    華    民    國    95    年    2     月    27    日
                                書記官


司法院資訊處製作；財團法人民間司法改革基金會備份。
